【裁判字號】    98,訴,1173
【裁判日期】    981231
【裁判案由】    毒品危害防制條例
【裁判全文】
臺灣基隆地方法院刑事判決              98年度訴字第1173號
公  訴  人  臺灣基隆地方法院檢察署檢察官
被      告  乙○○
上列被告因毒品危害防制條例案件，經檢察官提起公訴（98年度
毒偵字第1802號），並經本院合議庭裁定由受命法官獨任進行簡
式審判程序，判決如下：
    主  文
乙○○施用第一級毒品，累犯，處有期徒刑柒月，扣案之第一級
毒品海洛因捌包(淨重共零點肆陸公克)，併同無從與之完全析離
之分裝袋捌只，沒收銷燬之，扣案之注射針筒肆支，沒收之；又
施用第二級毒品，累犯，處有期徒刑肆月，扣案之甲基安非他命
吸食器壹組沒收。應執行有期徒刑拾月，扣案之第一級毒品海洛
因捌包(淨重共零點肆陸公克)，併同無從與之完全析離之分裝袋
捌只，沒收銷燬之，扣案之注射針筒肆支、甲基安非他命吸食器
壹組，均沒收。
    事  實
一、乙○○前因初次施用毒品案件，經本院裁定送觀察、勒戒後
    ，認無繼續施用毒品之傾向，於94年3月25日出所，並經臺
    灣基隆地方法院檢察署檢察官於94年3月25日以94年度毒偵
    緝字第33號為不起訴處分確定；復因二犯施用毒品案件，經
    本院以96年度訴字第334號判決判處應執行有期徒刑7月確定
    （嗣經裁定減刑為有期徒刑3月15日）；另因詐欺、收受贓
    物案件，分經本院以95年度易字第10號判決判處有期徒刑3
    月（嗣經裁定減刑為有期徒刑1月15日）及以96年度基簡字
    第1378號簡易判決判處減刑後拘役20日確定，上揭3罪接續
    執行，後於97年3月7日縮刑期滿執行完畢 (構成累犯)。
二、詎乙○○猶不知戒除毒癮，復基於施用第二級毒品之犯意，
    於98年10月12日晚上8、9時許，在基隆市○○區○○路208
    之3號4樓居所處內，將毒品甲基安非他命置於吸食器內，以
    燒烤加熱方式，施用第二級毒品甲基安非他命1次；又另基
    於施用第一級毒品之犯意，於98年10月13日晚上6時許，在
    上開居所，以針筒注射方式，施用第一級毒品海洛因1次。
    嗣因另案通緝，為警於98年10月13日晚上7時40分許，在上
    址居所查獲，並扣得第一級毒品海洛因8包（淨重0.46公克
    ）及其所有供施用毒品之器具注射針筒4支及甲基安非他命
    吸食器1組。另經其同意採尿送驗，結果呈毒品嗎啡、甲基
    安非他命陽性反應，因而查悉上情。
三、案經基隆市警察局第四分局報請臺灣基隆地方法院檢察署檢
    察官偵查起訴。
    理  由
一、被告乙○○所犯為死刑、無期徒刑、最輕本刑3年以上有期
    徒刑以外之罪，亦非屬高等法院管轄之第一審案件，其於準
    備程序進行中，先就被訴事實為有罪之陳述，經告知簡式審
    判程序之旨，並聽取檢察官、被告之意見後，本院合議庭依
    刑事訴訟法第273條之1第1項裁定進行簡式審判程序，是本
    案之證據調查，依同法第273條之2規定，不受同法第15 9條
    第1項、第161條之2、第161條之3、第163條之1，及第164條
    至第170條所規定證據能力認定及調查方式之限制，合先敘
    明。
二、按92年7 月9 日修正公布、93年1 月9 日施行之毒品危害防
    制條例第20條、第23條將施用毒品之刑事處遇程序，區分為
    「初犯」及「5 年內再犯」、「5 年後再犯」；依其立法理
    由之說明：「初犯」，經觀察、勒戒或強制戒治後，應為不
    起訴處分或不付審理之裁定，經觀察、勒戒或強制戒治執行
    完畢釋放後，「5 年內再犯」者，因其再犯率甚高，原實施
    之觀察、勒戒及強制戒治既已無法收其實效，爰依法追訴或
    裁定交付審理，至於經觀察、勒戒或強制戒治執行完畢釋放
    後，「5 年後再犯」者，前所實施之觀察、勒戒或強制戒治
    已足以遮斷其施用毒品之毒癮，為期自新及協助其斷除毒癮
    ，仍適用「初犯」規定，先經觀察、勒戒或強制戒治之程序
    。從而依修正後之規定，僅限於「初犯」及「5 年後再犯」
    2 種情形，始應先經觀察、勒戒或強制戒治程序；倘被告於
    5 年內已再犯，經依法追訴處罰，縱其第3 次（或第3 次以
    上）再度施用毒品之時間，在初犯經觀察、勒戒或強制戒治
    執行完畢釋放5 年以後，已不合於「5 年後再犯」之規定，
    且因已於「5 年內再犯」，顯見其再犯率甚高，原實施觀察
    、勒戒或強制戒治，已無法收其實效，即應依該條例第10條
    處罰（最高法院95年5 月9 日95年度第7 次刑事庭會議決議
    及97年9 月9 日97年度第5 次刑事庭會議決議意旨參照）。
    查被告前因施用毒品而經觀察、勒戒、強制戒治及起訴判處
    罪刑暨執行完畢之詳情（詳如事實欄一所載），有臺灣基隆
    地方法院檢察署刑案資料查註紀錄表及臺灣高等法院被告前
    案紀錄表在卷足參，堪認被告之再犯率甚高，原實施之觀察
    、勒戒或強制戒治已無法收其實效，當無再施以觀察、勒戒
    或強制戒治之必要，揆諸首揭說明，本案被告施用毒品之犯
    行雖係在第1 次觀察、勒戒執行完畢釋放5 年後所為，仍不
    得依毒品危害防制條例第20條第3 項規定施以觀察、勒戒及
    強制戒治之處遇，而應由檢察官依法追訴，是本件起訴程序
    並無違誤。
三、上揭犯罪事實，業據被告於警詢時、偵訊中、本院準備程序
    及審理程序中自白不諱，且其尿液經送驗結果，確呈嗎啡及
    甲基安非他命陽性反應，此有基隆市警察局第四分局偵辦毒
    品案件尿液檢體對照表、臺灣尖端先進生技醫藥股份有限公
    司98年8月26日濫用藥物檢驗報告書各1份在卷可稽，復扣案
    之白色粉末8包 (淨重0.46公克)，經送法務部調查局濫用藥
    物實驗室鑑驗，結果亦呈第一級毒品海洛因屬實，有法務部
    調查局濫用藥物實驗室98年11月5日調科壹字第09823029860
    號鑑定書1份在卷足參，並有注射針筒4支、甲基安非他命吸
    食器1組扣案可佐，此有基隆市警察局第四分局搜索、扣押
    筆錄、扣押物品目錄表、臺灣基隆地方法院檢察署扣押物品
    清單各1份及照片16張在卷可按。而毒品施用後於尿液、血
    液中可檢出之最大時限，與施用劑量、施用頻率、施用方法
    、施用者飲水量多寡、個人體質、代謝情況、檢體收集時間
    點及所用檢測方法之靈敏度等因素有關，因個案而異，一般
    於尿液中可檢出之最大時限，海洛因為2至4天，甲基安非他
    命為1至5天，此有行政院衛生署管制藥品管理局92年7月23
    日管檢字第0920005609號函釋可查，足徵被告之任意性自白
    確與事實相符。綜上所述，本件事證明確，被告犯行堪以認
    定。
四、核被告所為，係犯毒品危害防制條例第10條第1項、第2項之
    施用第一級及第二級毒品罪，其持有第一、二級毒品海洛因
    、甲基安非他命係供施用，其持有之低度行為均為施用之高
    度行為所吸收，均不另論罪。又被告於98年10月12日晚上8
    、9時許施用第二級毒品罪與於98年10月13日晚上6時許施用
    第一級毒品罪，犯罪各別，行為互殊，應分論併罰。查被告
    曾受前揭犯罪事實欄所載有期徒刑之執行完畢，有臺灣高等
    法院被告全國前案紀錄表在卷可稽，其受有期徒刑之執行完
    畢後，5年以內故意再犯本件有期徒刑以上之罪，均為累犯
    ，均應依刑法第47條笫1項之規定加重其刑。爰審酌被告前
    有施用毒品之前科，仍不知戒除毒品惡習而續為施用毒品，
    惡性非輕，惟審酌所犯施用毒品之犯罪係戕害自身健康之行
    為，於他人尚不致造成損害及被告事後坦承犯行及主動交付
    施用毒品器具提供扣案之態度等一切情狀，分別量處如主文
    所示之刑，並依刑法第51條第5款、第9款之規定，定其應執
    行之刑，以示懲儆。
五、另扣案之第一級毒品海洛因8包(淨重0.46公克)，併同難以
    與之完全析離之包裝袋8只，均為查獲之毒品，應依毒品危
    害防制條例第18條第1項前段之規定宣告沒收銷燬之。又扣
    案之注射針筒4支及甲基安非他命吸食器1組，分係被告施用
    第一級、第二級毒品所用之物，且為犯罪行為人即被告所有
    ，業據被告供明在卷，爰依刑法第38條第1項第2款之規定宣
    告沒收。
據上論斷，應依刑事訴訟法第273條之1第1項、第299條第1項前
段，毒品危害防制條例第10條第1項、第2項、第23條第2項，第
18 條第1項前段，刑法第11條、第47條第1項、第51條第5款、第
51 條第9款、第38條第1項第2款，判決如主文。
本案經檢察官甲○○到庭執行職務。
中    華    民    國    98    年    12    月    31    日
                  刑事第四庭法  官    何怡穎
以上正本證明與原本無異。
如不服本判決應於收受送達後10日內向本院提出上訴書狀，並應
敘述具體理由；其未敘述上訴理由者，應於上訴期間屆滿後20日
內向本院補提理由書 (均須按他造當事人之人數附繕本)「切勿
逕送上級法院」。
中    華    民    國    98    年    12    月    31    日
                            書記官    鄭梅君
附錄本案論罪科刑法條：
毒品危害防制條例第10條
施用第一級毒品者，處 6 月以上 5 年以下有期徒刑。
施用第二級毒品者，處 3 年以下有期徒刑。

司法院資訊處製作；財團法人民間司法改革基金會備份。
